【裁判字號】    97,訴,264
【裁判日期】    970930
【裁判案由】    違反毒品危害防制條例
【裁判全文】
臺灣花蓮地方法院刑事判決               97年度訴字第264號
公  訴  人  臺灣花蓮地方法院檢察署檢察官
被      告  甲○○
                    （另案於臺灣花蓮監獄執行中）
上列被告因毒品危害防制條例案件，經檢察官提起公訴（97年度
毒偵字第412號、97年度偵字第278號），被告於準備程序進行中
就被訴事實為有罪之陳述，經告知簡式審判程序之旨，並聽取當
事人之意見後，本院裁定由受命法官獨任進行簡式審判程序，並
判決如下：
    主  文
甲○○施用第一級毒品，累犯，處有期徒刑玖月；又施用第二級
毒品，累犯，處有期徒刑陸月。扣案之殘渣袋壹只內殘留之第二
級毒品安非他命（量微無法驗重）沒收銷燬之，該殘渣袋壹只、
玻璃球吸食器貳組，均沒收。應執行有期徒刑壹年。扣案之殘渣
袋壹只內殘留之第二級毒品安非他命（量微無法驗重）沒收銷燬
之，該殘渣袋壹只、玻璃球吸食器貳組，均沒收。
    事  實
一、甲○○曾因違反槍砲彈藥刀械管制條例案件，經臺灣高等法
    院花蓮分院以92年度上訴字第102 號判處有期徒刑1年4月確
    定，與其前因違反肅清煙毒條例、違反麻醉藥品管理條例、
    妨害自由等案件之應執殘刑有期徒刑2年3月22日接續執行，
    於民國94年11月28日因縮短刑期假釋出監，於95年4 月15日
    縮刑期滿，未經撤銷假釋而以執行完畢論。另於92年間因違
    反毒品危害防制條例，經本院以92年度毒聲字第204 號裁定
    送觀察、勒戒，因無繼續施用毒品傾向，於92年7 月24日釋
    放出所，並由臺灣花蓮地方法院檢察署檢察官以92年度毒偵
    緝字第166號為不起訴處分，復於前觀察勒戒執行完畢後5年
    內即96年間因施用第一、二毒品案件，經本院於96年4 月30
    日以96年度訴字第133 號判處有期徒刑7月、3月，應執行期
    徒刑9月，於同年7月6日確定（嗣經減刑各為有期徒刑3月又
    15日、1 月又15日）；於96年8月17日以96年度訴字第316號
    判處有期徒刑8 月，於同年10 月9日確定；於96年10月18日
    以96年度簡字第48號判處有期徒刑6月，減為有期徒刑3月，
    於同年11月8 日確定（以上各罪嗣並經定應執行刑為有期徒
    刑1 年3月確定）；於96年12月27日以96年度訴字第470號判
    處有期徒刑7月，於97年1月17 日確定；於97年1月14日以96
    年度訴字第490 號判處有期徒刑7月、5月，應執行有期徒刑
    10月，於同年2月12日確定；於97年7月23日經臺灣高等法院
    花蓮分院以97年度上訴字第99號判處有期徒刑8月、5月，應
    執行有期徒刑11月，於同年8 月18日確定（以上各罪均尚未
    執行完畢）。
二、詎甲○○仍未戒除毒癮，竟於前受觀察、勒戒完畢釋放後5
    年內，基於施用第一級毒品海洛因（以下簡稱海洛因）之犯
    意，於97年1月6日23時許，在其花蓮縣花蓮市○○街23巷21
    號住處，以將海洛因摻入香菸內，再點火吸食之方式施用海
    洛因1 次。另基於施用第二級毒品安非他命（以下簡稱安非
    他命）之犯意，於97年1月5日上午10時許，在花蓮縣花蓮市
    友人住處，以將安非他命放置在吸食器中，在其下以火燒烤
    ，使生煙霧，再吸其煙氣之方式施用安非他命1 次。嗣於同
    年月7 日為警持搜索票，在花蓮縣花蓮市○○街23巷21號查
    獲，扣得其所有供其施用安非他命所用之殘渣袋1 只、玻璃
    球吸食器2 組，經其同意採集尿液送驗，結果呈鴉片類（嗎
    啡、可待因）、安非他命類（安非他命、甲基安非他命）陽
    性反應。
三、案經花蓮縣警察局花蓮分局報告臺灣花蓮地方法院檢察署檢
    察官偵查起訴。
    理  由
一、上揭事實，業據被告甲○○於警詢時、檢察官偵查中及本院
    審理中坦承不諱，且其於97年1月7日20時40分許為警採集之
    尿液檢體，經送往慈濟大學濫用藥物檢驗中心以EIA 酵素免
    疫分析法初步檢驗，以GC/MS 氣相層析質譜儀確認檢驗結果
    ，呈安非他命、甲基安非他命陽性及嗎啡、可待因陽性反應
    等，有該中心97年1 月10日檢驗總表、偵辦毒品案件涉嫌人
    尿液檢體採集送驗記錄表各乙份在卷可稽，並有被告自承其
    所有，供其施用安非他命所用之殘渣袋1只、玻璃球吸食器2
    組扣案可證，足徵被告自白應與事實相符。再者，被告有事
    實欄所示施用毒品之前科，亦有臺灣高等法院被告前案紀錄
    表1 份在卷可參，是以本件事證明確，被告於觀察勒戒執行
    完畢後之5 年內，再次施用毒品海洛因及安非他命之犯行堪
    予認定，應依法論科。
二、查海洛因、安非他命分別為毒品危害防制條例第2條第2項第
    1款、第2款明定之第一級、第二級毒品，均不得持有、施用
    。核被告施用海洛因之所為，係犯毒品危害防制條例第10條
    第1項之罪。其施用安非他命之所為，係犯同條第2項之罪。
    其施用海洛因，施用安非他命前後各持有海洛因、安非他命
    之低度行為，應為施用毒品之高度行為所吸收，不另論罪。
    其所犯上開2 罪，犯意各別，行為不同，應予分論併罰。又
    被告曾因違反槍砲彈藥刀械管制條例案件，經臺灣高等法院
    花蓮分院以92年度上訴字第102 號判處有期徒刑1年4月確定
    ，與其前因違反肅清煙毒條例、違反麻醉藥品管理條例、妨
    害自由等案件之應執殘刑有期徒刑2年3月22日接續執行，於
    民國94年11月28日因縮短刑期假釋出監，於95年4 月15日縮
    刑期滿，未經撤銷假釋而以執行完畢論，有上開臺灣高等法
    院被告前案紀錄表可按，其於有期徒刑執行完畢後5 年內再
    故意犯本件有期徒刑以上之各罪，均為累犯，各依刑法第47
    條第1 項之規定加重其刑。爰審酌施用海洛因後，有短暫興
    奮及欣快感，而隨之而來卻會陷入困倦狀態，長期使用會產
    生耐藥性及心理、生理依賴性，即需增加劑量始可達到主觀
    相同效果，一旦停止使用，除產生戒斷反應外，易伴有心理
    之渴藥性，導致施用者無法控制自身行為。而安非他命為中
    樞神經興奮劑，使用者於初用時會有提神、振奮、欣快感、
    自信、滿足感等效果，但多次使用後，前述感覺會逐漸縮短
    或消失，不用時會感覺無力、沮喪、情緒低落而致使用量及
    頻次日漸增加，長期使用會造成如妄想型精神分裂症之安非
    他命精神病，症狀包括猜忌、多疑、妄想、情緒不穩、易怒
    、視幻覺、聽幻覺、觸幻覺、強迫或重覆性的行為及睡眠障
    礙等，也常伴有自殘、暴力攻擊行為，施用海洛因及安非他
    命分別對身心產生的危害，被告業經觀察、勒戒卻仍無法戒
    除施用毒品之惡習，5 年內多次再犯施用海洛因及安非他命
    犯行，復為本件犯行，顯見戒除毒癮之意志薄弱，兼衡其犯
    罪之動機、目的、手段、品行，及坦承犯行之犯罪後態度等
    一切情狀，分別量處如主文所示之刑，並依刑法第51條第5
    款定其應執行之刑，以玆儆懲。
三、扣案之安非他命殘渣袋1 只內殘留之安非他命（量微無法驗
    重），為查獲之第二級毒品，應依毒品危害防制條例第18條
    第1項前段沒收銷燬之，該殘渣袋1只，係防止毒品裸露、逸
    出及潮濕之功用，並便於攜帶，與扣案之玻璃球吸食器2 組
    ，均應屬供被告施用第二級毒品所用之物，爰依刑法第38條
    第1項第2款宣告沒收。
據上論斷，應依刑事訴訟法第273條之1 第1項、第299條第1項前
段，毒品危害防制條例第10條第1 項、第2項、第18條第1項前段
，刑法第11條前段、第47條第1 項、第51條第5款、第38條第1項
第2款，判決如主文。
本案經檢察官羅美秀到庭執行職務。
中    華    民    國    97    年    9     月    30    日
                  刑事第四庭    法  官  張宏節
上列正本證明與原本無異。
如對本判決不服，應於送達後10日內，向本院提出上訴狀。
（上訴狀應記載具體上訴理由並應抄附繕本）
中    華    民    國    97    年    9     月    30    日
                                書記官
附錄 本判決論罪科刑法條：
毒品危害防制條例第10條：
施用第一級毒品者，處 6 月以上 5 年以下有期徒刑。
施用第二級毒品者，處 3 年以下有期徒刑。


司法院資訊處製作；財團法人民間司法改革基金會備份。
